【裁判字號】    98,消債更,879
【裁判日期】    980805
【裁判案由】    聲請更生程序
【裁判全文】
臺灣高雄地方法院民事裁定           98年度消債更字第879號
聲  請  人
即  債務人  甲○○
代  理  人  李淑妃律師
上列當事人因消費者債務清理事件聲請更生，本院裁定如下：
    主  文
聲請人即債務人甲○○自中華民國九十八年八月五日下午四時起
開始更生程序。
命司法事務官進行本件更生程序。
    理  由
一、本件聲請意旨略以：聲請人即債務人（以下簡稱聲請人）現
    積欠中國信託商業銀行股份有限公司（下稱中國信託銀行）
    等金融機構債權人共計新臺幣（下同）1,399,840 元，另積
    欠國華人壽保險股份有限公司（以下簡稱國華人壽公司）保
    單質借款132,000 元，合計債務為1,531,840 元，於消費者
    債務清理條例施行後，曾依規定向最大債權人即中國信託銀
    行聲請債務共同協商，惟遭中國信託銀行認聲請人未能接受
    顯足以負擔之還款方案而拒絕協商，故雙方協商不成立，有
    中國信託銀行民國97年10月3 日出具之前置協商不成立通知
    書可證。聲請人現任職家庭理髮助理，月薪原為16,000元，
    現降為12,000元左右，因收入微薄，故兒子全賴配偶陳國揚
    扶養，然以聲請人每月收入扣除個人必要支出費用7,444 元
    （含膳食費3, 000元、機車支出費21元、醫療費500 元、服
    裝費500 元、日常用品支出500 元、電話費945 元、勞健保
    費1,978 元等生活費用）後，所餘款項仍屬有限，又聲請人
    配偶陳國揚工作不穩定，貸款開立宏邦水電行，與友人方天
    志、王水龍成立竟承企業有限公司，不僅未有獲利，並遭積
    欠薪資，工程越難承包致家庭收入遽減，亦無法協助聲請人
    清償債務，是聲請人確有不能清償上開債務之虞。為此，爰
    依法聲請裁定准予更生等語。
二、按債務人不能清償債務或有不能清償之虞者，得依本條例所
    定更生程序，清理其債務；債務人無擔保或無優先權之債務
    總額未逾1,200 萬元者，於法院裁定開始清算程序或宣告破
    產前，得向法院聲請更生；債務人對於金融機構因消費借貸
    、自用住宅借款、信用卡或現金卡契約而負債務，在聲請更
    生或清算前，應提出債權人清冊，以書面向最大債權金融機
    構請求協商債務清償方案，並表明共同協商之意旨；法院開
    始更生程序之裁定，應載明其年、月、日、時，並即時發生
    效力；法院裁定開始更生或清算程序後，得命司法事務官進
    行更生或清算程序，必要時得選任律師、會計師或其他適當
    之自然人或法人一人為監督人或管理人，消費者債務清理條
    例第3 條、第42條第1 項、第151 條第1 項、第45條第1項
    、第16條第1 項分別定有明文。
三、經查：
(一)聲請人主張之上開事實，業據其提出聲請人、子女、配偶國
    稅局財產歸屬資料清單與95、96年度綜合所得稅各類所得資
    料清單（見本院卷第9 頁至第14頁、第82頁至第84頁、第17
    3 頁至第175 頁）、聲請人及配偶財團法人金融聯合徵信中
    心當事人綜合信用報告（見本院卷第17頁至第21頁、第179
    頁至第182 頁）、工作薪資證明文件（見本院卷第23頁、第
    28頁至第42頁）、財產及收入狀況說明書（見本院卷第25頁
    ）、戶籍謄本（見本院卷第26頁至第27頁）、日常支出單據
    （見本院卷第43頁至第57頁）、債務還款證明文件（見本院
    卷第66頁至第81頁）、聲請人債權人清冊（見本院卷第85頁
    ）、前置協商申請書及相關資料（見本院卷第93頁至第104
    頁）、前置協商不成立通知書（見本院卷第105 頁）、勞保
    投保資料表（見本院卷第107 頁至第108 頁）、營利事業登
    記相關資料（見本院卷第109 頁至第130 頁、第139 頁至第
    152頁、第215頁至第223頁）、扣繳及股利憑單（見本院卷
    第154頁至第157頁）、承包工程合約（見本院卷第158頁至
    第168頁）、增補契約（見本院卷第169頁）、優惠利率分期
    申請書（見本院卷第170頁）、投保薪資調降切結書（見本
    院卷第171頁）、保險單（見本院卷第189頁至第193頁、第
    231頁至第233頁）、家族系統表（見本院卷第194頁）為證
    ，堪信為真。
(二)查截至97年11月4 日止，聲請人積欠如附表所示金融機構債
    權人債務共計1,399,840 元，另以保單質押之方式向國華人
    壽公司借款132,000 元，有財團法人金融聯合徵信中心當事
    人綜合信用報告、國華人壽公司保單借款借據（見本院卷第
    18 頁 、第22頁）在卷可憑。如暫就聲請人積欠國華人壽公
    司之借款不論，聲請人就附表所示債務每月應繳利息即高達
    9,847 元，以聲請人目前每月收入12,000元扣除每月必要支
    出7,444 元，僅餘4,556 元，所餘尚不足繳納上述每月應繳
    利息9,847 元，顯非聲請人所能負擔，遑論清償全部債務之
    本金，又聲請人名下並無任何登記財產，亦有聲請人國稅局
    財產歸屬資料清單在卷可稽（見本院卷第12頁），則依聲請
    人目前之負債、收入及資產情形，確有不能清償債務之虞，
    應堪認定。
四、綜上所述，本件聲請人為一般消費者，並未從事營業活動，
    其有無法清償上開債務之情事，所負無擔保或無優先權之債
    務，並未逾1,200萬元，於消費者債務清理條例施行後曾向
    最大債權金融機構申請協商而不成立，且未經法院裁定開始
    清算程序或宣告破產。此外，本件又查無消費者債務清理條
    例第6條第3項、第8條或第46條各款所定駁回更生聲請之事
    由存在。從而，聲請人聲請更生，洵屬有據，應予准許，並
    依上開規定命司法事務官進行本件更生程序。
五、依消費者債務清理條例第11條第1 項、第45條第1 項、第16
    條第1 項，裁定如主文。
中    華    民    國    98    年    8     月    5     日
                民事第六庭    法      官  林書慧
上為正本係照原本作成。
本件不得抗告
本裁定已於98年8月5日下午4時公告。
中    華    民    國    98    年    8     月    5     日
                              書  記  官  莊豐源
附表：
┌──┬──────┬────────┬─────┬─────────┬──────┐
│編號│ 債  權  人 │  債 務 金 額   │借款種類  │  每月應繳利息    │ 備      註 │
├──┼──────┼────────┼─────┼─────────┼──────┤
│ 1  │台北富邦銀行│461,000元       │非現金卡之│3,842元（計算式： │參本院卷第18│
│    │            │（利率以一般授信│一般無擔保│461,000 ×10% ÷12│頁          │
│    │            │行情年息10% 計算│授信債務  │＝3,842 ，元以下4 │            │
│    │            │）              │          │捨5 入）          │            │
├──┼──────┼────────┼─────┼─────────┼──────┤
│ 2  │安泰銀行    │106,000元       │非現金卡之│707元（計算式：   │參本院卷第18│
│    │            │（約定利息年息8%│一般無擔保│106,000 ×8% ÷12 │頁、第169 頁│
│    │            │）              │授信債務  │＝707，元以下4 捨5│            │
│    │            │                │          │入）              │            │
├──┼──────┼────────┼─────┼─────────┼──────┤
│ 3  │中國信託銀行│405,000元       │非現金卡之│0                 │參本院卷第18│
│    │            │（約定利率0%）  │一般無擔保│                  │頁、第170頁 │
│    │            │                │授信債務  │                  │            │
│    │            ├────────┼─────┼─────────┤            │
│    │            │109,964元       │信用卡    │0                 │            │
│    │            │（約定利率0%）  │          │                  │            │
├──┼──────┼────────┼─────┼─────────┼──────┤
│ 4  │聯邦銀行    │139,345元       │信用卡    │2,322元（計算式： │參本院卷第18│
│    │            │（利率以一般信用│          │139,345 ×20% ÷12│頁          │
│    │            │卡年息20% 計算）│          │＝2,322 ，元以下4 │            │
│    │            │                │          │捨5 入）          │            │
├──┼──────┼────────┼─────┼─────────┼──────┤
│ 5  │玉山銀行    │178,531 元      │信用卡    │2,976元（計算式： │參本院卷第18│
│    │            │（利率以一般信用│          │178,531 ×20% ÷12│頁          │
│    │            │卡年息20% 計算）│          │＝2,976 ，元以下4 │            │
│    │            │                │          │捨5 入）          │            │
├──┼──────┼────────┼─────┼─────────┼──────┤
│總計│            │1,399,840元     │          │9,847元           │            │
└──┴──────┴────────┴─────┴─────────┴──────┘


司法院資訊處製作；財團法人民間司法改革基金會備份。
